【裁判字號】    98,交聲,1022
【裁判日期】    990331
【裁判案由】    聲明異議
【裁判全文】
臺灣臺南地方法院交通事件裁定    98年度交聲字第1022號
移送機關    交通部公路總局嘉義區監理所臺南監理站
異議人即
受處分人    甲○○
上列受處分人因違反道路交通管理處罰條例案件，對於交通部公
路總局嘉義區監理所台南監理站民國98年8月21日所為之裁決處
分（處分案號：嘉監南字第裁74-ZHQ010125號），聲明異議，本
院裁定如下：
    主  文
異議駁回。
    理  由
一、原處分意旨略以: 異議人即受處分人甲○○（下稱異議人）
    所有之車牌號碼7J-5792號自用一般小客車，於民國98年2月
    7日18時36分許，在白河收費站南下路段第10車道，經人駕
    駛因行駛於應繳費之公路不依規定繳費，經臺灣區○道○○
    ○路局國道公路警察局第八警察隊白河分隊員警依違反道路
    交通管理處罰條例第27條第1項之規定，製單逕行舉發，嗣
    交通部公路總局嘉義區監理台南監理站（下稱移送機關），
    以其違規事實明確，乃依道路交通管理處罰條例第27條第1
    項之規定，裁處異議人罰鍰新臺幣（下同）3,000元。
二、本件聲明異議意旨略以:異議人所有上開車輛裝置ETC設備以
    來，於通行高速公路收費站時，從未有未繳通行費之情形，
    且該ETC設備亦未有故障之情況，顯然原處分機關之處分有
    可議之處，因而為此聲明異議，請求撤銷原處分等語。
三、按汽車行駛於應繳費之公路、橋樑、隧道或輪渡，不依規定
    繳費者，處汽車所有人或駕駛人3,000元以上6,000元以下罰
    鍰，並追繳欠費，道路交通管理處罰條例第27條第1項定有
    明文。次按，交通部臺灣區○道○○○路局為辦理電子收費
    申裝及欠費追繳作業，依據公路通行費徵收管理辦法（下稱
    本辦法）相關規定訂定交通部臺灣區○道○○○路局電子收
    費申裝及欠費追繳作業注意事項；又依本辦法第15條，用路
    人不依規定繳費者，營運單位應依用路人不同之欠費行為，
    依本局查明之車籍資料，製發「補繳通行費及作業處理費通
    知單」，追繳通行費並加收作業處理費用；用路人應於通知
    單所列之繳費期限內完成補繳程序，逾期未繳納則移送相關
    警察單位依法處理，交通部臺灣區○道○○○路局電子收費
    申裝及欠費追繳作業注意事項第1條、第13條第1項、第17條
    第3項復分別定有明文。
四、經查：
  (一)異議人所有牌照號碼7J-5792號自用一般小客車，於98年2月
    7日18時36分許，遭警舉發因行駛高速公路白河收費站南下
    路段第10車道，於駛進收費站繳費時，未依標誌指示繳費（
    卡片餘額不足），經通知補繳仍未補繳，有內政部警政署國
    道公路警察局98年6月22日公警局交字第ZEQ011015號舉發違
    反道路交通管理事件通知單1紙及違規採證照片1幀在卷可稽
    。
  (二)異議人固以前揭情詞置辯，然異議人所有上開自小客車於98
    年2月7日18時36分40秒行經白河收費站南下第10車道係因扣
    款失敗，經判定理由為「卡片餘額不足」，此業經上開舉發
    通知單載稱在卷，且本件違規行為發生前一次，上開車輛裝
    設之ETC設備通過高速公路之時、地係98年2月7日上午11時
    7分14秒通過新營收費站上車道時，原卡片餘額係新台幣（
    下同）60元，經扣款40元後，餘額僅剩20元，一直至98年2
    月12日上午11時2分5秒時通過岡山收費站南下車道時，卡片
    餘額才為520元，以致二者之間的三次高速公路通行費即98
    年2月7日下午6時36分40秒通過白河收費站南下車道（亦即
    本次之違規行為）、98年2月9日上午11時43分5秒通過田寮
    收費站南下車道、98年2月9日下午2時52分59秒通過田寮收
    費站北上車道時均因卡片餘額不足而未扣款，此有遠東電收
    股份有限公司98年10月12日總發字第09801039號函檢送車號
    7J-5792號自用一般小客車儲值卡扣款明細表1份在卷可參，
    因此，異議人陳稱其所有上開車輛使用ETC設備通過高速公
    路時，從未有卡片餘額不足扣款之情形云云，自屬無據。
  (三)再者，車牌號碼7J-5792號於上開時、地通過高速公路時ETC
    設備未能扣款成功之情形，業經遠通公司製發補繳通行費通
    知單於98年3月12日郵寄至台南市○○○○街47號，因不獲會
    晤異議人將之寄存於德高厝郵局，此有遠東電收股份有限公
    司98年10月12日總發字第09801039號函檢送送達證書1份附
    卷可參，而異議人當時之戶籍地確為前址，亦有全戶戶籍資
    料查詢結果1份附卷可參；且異議人於98年7月3日曾至遠通
    電收股份有限公司門市查詢欠費，該門市人員亦告知尚有3
    筆欠費，此亦有交通部台灣區○道○○○路局田寮收費站98
    年7月27日高田稽字第0980001061號函1份在卷可稽，益徵異
    議人所有上開自小客車行經ETC車道時，有卡片金額不足，
    扣款失敗之情況，卻於遠通公司通知補繳後仍置之不理，未
    於期限內補繳之事實，洵堪認定。
五、從而，異議人所有之上開車輛，既有於上開時間、地點，行
    經高速公路收費站，因所裝設ETC設備之卡片餘額不足，未
    能當場扣款成功，經遠通電收股份有限公司依前開規定寄發
    通行費催繳通知單，並送達至異議人住所地，異議人逾繳費
    期限仍未補繳之事實，堪以認定，是舉發機關依法舉發並無
    違誤之處，因此，移送機關援引上開規定裁處罰鍰3,000 元
    ，並無不當之處。從而，本件異議為無理由，應予駁回。
六、據上論斷，應依道路交通管理處罰條例第87條第2項、道路
    交通案件處理辦法第19條，裁定如主文。
中    華    民    國    99    年    3     月    31    日
                     交通法庭   法  官   陳淑勤
以上正本證明與原本無異。
如不服本裁定， 應於送達後5日內，向本院提出抗告狀。
                                書記官   謝國欽
中    華    民    國    99    年    3     月    31    日

司法院資訊處製作；財團法人民間司法改革基金會備份。
